最高法院刑事判決　　　　　　　　　　　　　　　八十八年度台上字第六七六七號
　　上　訴　人　甲○○
右上訴人因違反麻醉藥品管理條例案件，不服台灣高等法院中華民國八十八年七月二
十九日第二審判決（八十七年度上訴字第二七七六、二七八七號，起訴案號：台灣台
北地方法院檢察署八十六年度偵字第二二一○○、二四二八一號），提起上訴，本院
判決如左：
    主  文
原判決關於甲○○非法製造化學合成麻醉藥品部分撤銷，發回台灣高等法院。
    理  由
本件原判決認定上訴人甲○○於入監執行前，與柳居財、徐運乾等人共同基於製造安
非他命之犯意聯絡與行為分擔，由柳居財、徐運乾二人於民國八十六年九月初，在高
雄縣鳥松鄉松埔北巷四之一○○號柳居財所賃居之別墅內，籌設中後段之安非他命中
型製造工廠，並由柳居財負責出資陸續採購冷藏櫃、反應器、搖檯、馬達、活性碳、
氫氧化鈉、醋酸等製造安非他命所需之化學原料及生產設備，徐運乾並以每公斤新台
幣（下同）五萬元之代價，向一不知名人士購入十五公斤之安非他命前驅物「氯假麻
黃素」及以六、七萬元之代價購買生產安非他命過程中必備之催化劑「氯化鈀」一批
數瓶，暨安非他命製造技術之流程公式。二人即依照公式所載之步驟及方法，利用渠
二人所購買之設備、原料等（詳如原判決附表所示），在上址車庫及三樓著手製造化
學合成麻醉藥品安非他命。李嘉琪則基於幫助柳居財、徐運乾之犯意，為柳居財抄錄
製造安非他命流程、購買生產安非他命過程中所需之活性碳。同年九月二十三日，柳
居財將製成之安非他命三、五公斤交由鄭勇宗自前揭製造工廠，攜往中壢轉交上訴人
，囑上訴人於除臭漂白後，以每公斤四十萬元之價格對外出售，並允事成之後，每公
斤給予十萬元之酬勞，惟上訴人因上開安非他命經漂白後，尚略呈黃色粉末狀，品質
不良而未將之販售予他人，仍囑鄭勇宗將之攜回，由柳居財收取重新處理。嗣於同年
月二十四日二十時三十分許經法務部調查局台北市調查處（下稱台北市調查處）會同
法務部調查局南部機動組、台北憲兵隊人員，在上述工廠現址，以現行犯逮捕柳居財
、李嘉琪，並扣有上開柳居財、徐運乾所共同出資購買之安非他命製造設備、原料（
詳如原判決附表），並取出渠等四人利用上開設備、原料所共同製造之安非他命結晶
成品八‧二三公克（毛重八‧二三公克、淨重七‧四一公克）、液態安非他命即滷水
一○五公斤（毛重一○五公斤，扣除桶子，淨重一○一公斤，其中含甲基安非他命之
純度為百分之十八‧○九，淨重十八‧二七公斤），另從上開工廠現址查獲柳居財所
有，且預計用以製造安非他命過程中，隨時添購製造所需之化學原料之十四萬五千一
百元等情。因而撤銷第一審關於甲○○部分之科刑判決，改判論處上訴人甲○○共同
非法製造化學合成麻醉藥品，累犯罪刑，固非無見。
惟查：(一)、有罪之判決書應記載事實，刑事訴訟法第三百零八條定有明文。所謂事實
，不僅指犯罪之行為而言，即犯罪之時、日、處所、動機、目的、手段、結果等與論
罪科刑有關之事項，亦應依法認定予以明確之記載。原判決論上訴人與柳居財、徐運
乾共同非法製造化學合成麻醉藥品，累犯罪刑，其事實欄祇及柳居財於八十六年九
月二十三日將製成之安非他命三、五公斤，在上述製造工廠交由鄭勇宗攜往中壢轉交
上訴人，囑上訴人於除臭漂白後，以每公斤四十萬元之價格對外出售，並允事成之後
，每公斤給予十萬元之酬勞。惟經上訴人漂白後，尚略呈黃色粉末狀，品質不良，而
未將之販售予他人，仍囑鄭勇宗攜回，由柳居財收取重新處理等情。而於上訴人究如
何與柳居財、徐運乾為犯意聯絡及行為分擔之事實，毫無記載；且所記載上訴人於入
監執行前與柳居財、徐運乾基於製造安非他命之犯意聯絡與行為分擔云云，亦未於事
實欄內明白認定其入監執行前之確切時、日、地點，詳為記載，則原判決論處上訴人
共同非法製造化學合成麻醉藥品，累犯罪刑，其是否適當，本院無從為法律上之判斷
。(二)、上訴人雖於台灣台北看守所接受台北市調查處調查時陳稱：在八十六年九月二
十三日傍晚，鄭勇宗（綽號阿宗）拿了七包（每包半公斤）黑色黏稠粉狀的安非他命
成品，要我漂白、除臭後，再對外販售，經我用阿西洞漂白，但該黑色黏稠粉狀的安
非他命還是略帶黃色，這是會影響到販售的價錢，所以我叫阿宗把該安非他命三公斤
半拿回去，請我老闆（柳居財）重新處理，所以我能確定該安非他命是三公斤半……
我只是將原黑色黏稠狀的安非他命用丙酮漂白後，認為成份還是不好，叫「阿宗」拿
回高雄交給柳居財，……云云。然上訴人於台北市調查處則供稱：我祇有販售安非他
命，在八十六年九月二十三日傍晚，柳居財叫一名「阿宗」的男子，拿了三公斤半的
安非他命要我販售，但是當時我認為柳居財製成的安非他命做失敗……所以叫「阿宗
」的男子拿回去。同案被告柳居財於一審調查時亦供稱：……三公斤半之安非他命，
因為做的不好，有臭味，所以甲○○又退還給我各等語。原判決理由既引據上訴人及
同案被告柳居財之上述所供採為認定上訴人犯罪之證據（見原判決理由壹、(四)部分）
，則上訴人前後不盡相符之供述，攸關上訴人所為，究係參與製造安非他命並予販售
，抑純係販售安非他命，即有調查審明之必要，原審未深入調查，俱採為認定上訴人
共同非法製造安非他命之證據，殊難謂無證據調查未盡及判決理由矛盾之違法。上訴
意旨執以指摘原判決此部分不當，尚非全無理由，應認原判決此部分有撤銷發回更審
之原因。
據上論結，應依刑事訴訟法第三百九十七條、第四百零一條，判決如主文。
中      華      民      國    八十八    年     十一     月    二十五    日
                              最高法院刑事第三庭
                                  審判長法官  陳  錫  奎
                                        法官  洪  清  江
                                        法官  吳  昆  仁
                                        法官  李  伯  道
                                        法官  林  增  福
      右正本證明與原本無異
                                              書  記  官
中      華      民      國    八十八    年     十二     月      一      日
